臺灣高等法院刑事裁定
111年度抗字第1492號
抗  告  人  
即  告訴人  陳秉鋐


上列抗告人因聲請法官迴避案件，不服臺灣臺北地方法院中華民
國111年9月5日裁定（111年度審聲字第33號），提起抗告，本院
裁定如下：
    主  文
抗告駁回。
　　理  由
一、原裁定意旨略以：抗告人即告訴人陳秉鋐並非刑事訴訟法程
    序中之當事人，依法並無聲請法官迴避之權，其所為聲請於
    法不合，應予駁回等語。
二、抗告意旨略以：被告Wham Robert Paul於西元2022年8月24
    日上午9時40分至10時許間，於臺灣臺北地方法院刑事庭公
    然對伊辱罵「Crazy stupid Taiwanses（應為Taiwanese之
    誤繕）」及「Game」等語，此舉已涉犯刑法妨害名譽罪，承
    辦法官卻包庇此事，放縱被告於當庭為此番惡劣行為，且未
    經伊同意將該案移付調解及審判。伊希望針對本件被告重啓
    準備程序及辯論程序，並針對被告從重量刑，不予簡易判決
    。伊因此依照刑事訴訟法第18條、第19條申請法官迴避，雖
    刑事訴訟法規定當事人為檢察官、自訴人及被告，但憲法第
    22條明文規定，凡人民之其他自由及權利，不妨害社會秩序
    公共利益者，均受憲法之保障；又憲法第23條明文記載，人
    民行使權利，除為妨礙公共利益之外，不得以法律限制之，
    故依法提出抗告。
三、按當事人聲請法官迴避，以有刑事訴訟法第18條第1款、第2
    款所列情形之一者為限，亦即須法官有刑事訴訟法第17條各
    款所列應自行迴避，不得執行職務之情形而不自行迴避，或
    除該等情形以外，足認其執行職務有偏頗之虞者，當事人始
    得聲請法官迴避。又按本法所稱當事人者，謂檢察官、自訴
    人及被告，刑事訴訟法第18條、第3條分別定有明文。是以
    ，得依刑事訴訟法第18條規定聲請法官迴避者，必須係檢察
    官、自訴人、被告三者其中之一始可為之，倘非上開法條所
    列舉之當事人，依法本無聲請法官迴避之權。原裁定已敘明
    ，抗告人於原審111年度審易字第1345號妨害名譽案件（後
    該案改行簡易判決程序，案號：111年度審簡字第1674號妨
    害名譽案件，並於111年8月30日判決）為告訴人，非檢察官
    、自訴人或被告，即非該案件之當事人，則抗告人聲請法官
    迴避與刑事訴訟法第18條之規定不合，因以聲請不合法而駁
    回，經核並無違誤。
四、抗告人雖援引憲法第22條、第23條之規定為由提出抗告，然
    上開規定係揭櫫憲法保障人民自由及權利之意旨，至刑事訴
    訟制度仍應以刑事訴訟法之規定為依據。而告訴人並非刑事
    訴訟法中所列舉之當事人，故告訴人不得聲請法官迴避已如
    前述。又告訴人倘認法官具有刑事訴訟法第17條及第18條各
    款迴避事由，依據現行刑事訴訟法規定，亦可向檢察官表示
    意見，由檢察官審酌告訴人所提出之迴避事由是否有理由，
    倘檢察官認抗告人所提出之迴避事由有理由，則可向法院提
    出迴避之聲請，此現行制度並無剝奪告訴人應有之訴訟權利
    ，是抗告人以前詞為由提出抗告並無理由。
五、綜上所述，本件抗告人所提出之法官迴避聲請並不合法。原
    裁定據此駁回聲請人之聲請，經核並無違誤，抗告意旨仍執
    前詞，指摘原裁定不當，為無理由，應予駁回。
據上論斷，應依刑事訴訟法第412條，裁定如主文。 
中　　華　　民　　國　　111 　年　　9 　　月　　30　　日
　　　　　　      刑事第七庭  審判長法　官  孫惠琳
　　　　　　　　　　　　　　　　　  法　官  張育彰
　　　　　　　　　　　　　　　　　  法　官  商啟泰
以上正本證明與原本無異。
不得再抗告。
                                    書記官  潘文賢
中　　華　　民　　國　　111 　年　　9 　　月　　30　　日